【裁判字號】    98,抗,977
【裁判日期】    980626
【裁判案由】    假扣押
【裁判全文】
臺灣高等法院民事裁定                   98年度抗字第977號
抗告人    甲○○
          乙○○
                  共同送達代收人  王振志律師
上列抗告人因與相對人丙○○間假扣押事件，對於中華民國98年
5月19日臺灣板橋地方法院98年度全字第2273號裁定提起抗告，
本院裁定如下：
    主  文
抗告駁回。
抗告費用新臺幣壹仟元由抗告人負擔。
    理  由
一、按為保障債權人及債務人之程序權，並使法院能正確判斷原
    裁定之當否，民事訴訟法第528條第2項固有關於假扣押裁定
    之抗告，抗告法院為裁定前，應使債權人及債務人有陳述意
    見機會之規定。惟為防止債務人在假扣押執行前處分或隱匿
    其財產，以達假扣押之保全目的，強制執行法第132條第1項
    明定：「假扣押或假處分之執行，應於假扣押或假處分之裁
    定送達同時或送達前為之」，而民事訴訟法第528條第4項規
    定：「准許假扣押之裁定，如經抗告者，在駁回假扣押聲請
    裁定確定前，已實施之假扣押執行程序不受影響」，該規定
    之立法意旨亦在保護債權人，避免債務人利用抗告程序脫產
    。是債權人為假扣押或假處分聲請，非經法院裁定准許並為
    假扣押或假處分執行同時或之後，不得預先通知債務人假扣
    押或假處分之聲請情事，以貫徹保護債權人之保全目的。查
    抗告人聲請本件假扣押，業經原裁定駁回，是該裁定尚未送
    達相對人知悉，故於本件抗告程序審理中，不應使相對人預
    先知悉假扣押聲請之情。且本院乃將抗告人之抗告駁回，並
    未損及相對人之權益，爰不通知相對人陳述意見，先予敘明
    。
二、按「債權人就金錢請求或得易為金錢請求之請求，欲保全強
    制執行者，得聲請假扣押」、「假扣押，非有日後不能強制
    執行或甚難執行之虞者，不得為之」，民事訴訟法第522條
    第1項及第523條第1項定有明文。「請求及假扣押之原因，
    應釋明之。前項釋明如有不足，而債權人陳明願供擔保或法
    院認為適當者，法院得定相當之擔保，命供擔保後為假扣押
    」，民事訴訟法第526條第1、2項亦有明定。又「釋明事實
    上之主張者，得用可使法院信其主張為真實之一切證據。但
    依證據之性質不能即時調查者，不在此限」，民事訴訟法第
    284條定有明文。所謂釋明者，為當事人提出之證據未能使
    法院達於確信之程度，僅在使法院得薄弱之心證，信其事實
    上之主張大概為如此者即可。而所謂假扣押之原因，即債務
    人有日後不能強制執行或甚難執行之虞或應在外國為強制執
    行者是也。諸如債務人浪費財產、增加負擔、或就其財產為
    不利益之處分，將達於無資力之狀態、或移住遠地、逃匿無
    蹤或隱匿財產等情形均屬之。債權人就假扣押之原因，依法
    有釋明之義務，亦即需提出可使法院信其主張為真實之證據
    ，必待釋明有所不足，而債權人陳明願供擔保後，始得准為
    假扣押，若債權人未釋明假扣押之原因，即不符假扣押之要
    件。
三、抗告人主張略以：伊前因坐落於相對人所有之臺北縣板橋市
    ○○段53地號土地（下稱系爭土地）上門牌號碼同市○○路
    1 號建物遭相對人無故拆除，而與相對人簽定和解協議書，
    相對人同意以系爭土地為基地興建完成之區分所有建物乙戶
    連同基地所有權持分無償移轉予伊，以補償伊原建物之滅失
    及土地使用權之損失，惟伊亦得要求相對人給付新臺幣（下
    同）288萬元補償金，而放棄前開房地。又依前開協議書，
    相對人至遲應於民國100年4月3日前完成建物及土地之所有
    權移轉，逾期或無法履約時，相對人應給付補償款500萬元
    。惟伊近調閱系爭土地謄本，竟發現系爭土地於97年10月17
    日已全部移轉登記予第三人陳明生所有，顯見相對人已無法
    履行移轉登記之約定，依約至少應給付伊288萬元補償金。
    惟相對人迄今仍對伊隱匿系爭土地已移轉之事實，為恐相對
    人脫產致日後有不能強制執行之虞，願供擔保以補釋明之不
    足，爰依民事訴訟法第522條及第523條規定聲請對相對人之
    財產假扣押。惟原裁定竟以伊未釋明假扣押原因而駁回伊之
    聲請，然伊已提出系爭土地移轉登記前後之土地謄本以證明
    相對人有脫產之事實，自已就假扣押原因為釋明，復陳明願
    供擔保以補釋明之不足，應已符合假扣押之要件。原裁定就
    前開土地謄本足以證明相對人之脫產事證未審酌，亦未敘明
    何以不足採信，即謂伊未釋明假扣押原因，自有違法，爰提
    起抗告請求廢棄原裁定，並准許對相對人之財產假扣押云云
    。
四、經查，抗告人聲請對相對人之財產假扣押，雖提出和解協議
    書、土地謄本為釋明（見原法院卷第6-9頁，本院卷第8-10
    頁），惟前開證據至多僅能釋明其本案請求。就假扣押之原
    因即日後有不能或甚難強制執行之虞，抗告人僅稱相對人迄
    今仍隱瞞系爭土地已移轉之事實，恐相對人脫產致日後有不
    能強制執行之虞。且相對人將系爭土地移轉與第三人，已可
    證明相對人有脫產之事實云云，並以前開土地謄本為據。惟
    前開土地謄本所示之系爭土地移轉登記等情僅能釋明相對人
    因違反和解協議書而對抗告人負有給付補償金義務之本案請
    求部分，已如前述，並無法釋明相對人就其他財產有浪費、
    隱匿、增加負擔、為不利益處分，將達於無資力之狀態或有
    移住遠地、逃匿無蹤等假扣押原因，是依前開說明，難謂抗
    告人已就假扣押原因為釋明，自無從令抗告人以供擔保補釋
    明之不足。原裁定本此駁回抗告人之假扣押聲請，依法並無
    不合，抗告意旨指摘原裁定不當，求予廢棄，為無理由，應
    予駁回，爰裁定如主文。
中    華    民    國    98    年    6     月    26    日
                    民事第十六庭
                        審判長法  官  劉靜嫻
                              法  官  謝碧莉
                              法  官  湯美玉
正本係照原本作成。
本裁定除以適用法規顯有錯誤為理由外，不得再抗告。如提起再
抗告，應於收受後10日內委任律師為代理人向本院提出再抗告狀
。並繳納再抗告費新台幣１千元。
中    華    民    國    98    年    6     月    29    日
                              書記官  蕭進忠


司法院資訊處製作；財團法人民間司法改革基金會備份。
